【裁判字號】    97,訴,346
【裁判日期】    970331
【裁判案由】    毒品危害防制條例
【裁判全文】
臺灣基隆地方法院刑事判決               97年度訴字第346號
公  訴  人  臺灣基隆地方法院檢察署檢察官
被      告  乙○○
                    （現於臺灣基隆監獄執行）
上列被告因毒品危害防制條例案件，經檢察官提起公訴（96年度
毒偵字第3101號），被告就被訴事實為有罪之陳述，本院合議庭
裁定由受命法官獨任進行簡式審判程序審理，判決如下：
    主  文
乙○○施用第一級毒品，累犯，處有期徒刑拾月，扣案之海洛因
壹包（淨重零點捌肆公克）併同難以析離之包裝袋壹只沒收銷燬
之；注射針筒壹支沒收之。
    事  實
一、乙○○前因施用毒品案件，經觀察、勒戒後，認無繼續施用
    毒品之傾向，於90年1月20執行完畢釋放，並由臺灣基隆地
    方法院檢察署檢察官於90年1月19日，以90年度毒偵緝字第6
    號為不起訴處分確定；又因施用第一級、第二級毒品案件，
    經上開檢察署檢察官提起公訴，經本院以93年度訴字第703
    號判決判處有期徒刑8月、5月，應執行有期徒刑11月確定；
    再因施用第一級毒品案件，經本院以94年度訴字第470號判
    決判處有期徒刑10月確定，上開二案徒刑接續執行，於96年
    1月11日假釋出監付保護管束，並於96年5月9日起入監執行
    殘餘刑期1月26日，於96年7月3日縮刑期滿執行完畢。詎其
    仍未戒除毒癮，基於反覆持續施用第一級毒品海洛因及第二
    級毒品安非他命之犯意，於96年11月26日某時，在基隆市○
    ○區○○路218之16號4樓住處，將海洛因及安非他命混合摻
    入注射針筒方式，同時施用海洛因及安非他命1次，又於翌
    日下午6時許，接續前揭犯意，在同一地點，將海洛因及安
    非他命混合，置入鋁箔紙燒烤方式，同時施用海洛因及安非
    他命1次。嗣乙○○因另案通緝，於96年11月27日下午10時
    許，在台北縣萬里鄉○○街14號前為警逮捕時，警方附帶對
    其所使用之未懸掛車牌自小客車搜索時，當場查獲乙○○非
    法持有第一級毒品海洛因1小包（淨重0.84公克、空包裝重
    0.15公克）及施用毒品工具注射針筒1支，經警攜回乙○○
    並對其採尿送驗後，結果呈嗎啡類及甲基安非他命類陽性反
    應，警方並因而查悉上情。
二、案經台北縣政府警察局金山分局報告臺灣基隆地方法院檢察
    署檢察官偵查後起訴。
    理  由
壹、程序事項
    本件被告乙○○所犯者非為死刑、無期徒刑、最輕本刑為3
    年以上有期徒刑之罪或高等法院管轄第一審案件，其於準備
    程序進行中，先就被訴事實為有罪之陳述，經告知其簡式審
    判程序之旨，並聽取公訴人、被告之意見後，本院業已依刑
    事訴訟法第273條之1第1項之規定，裁定由受命法官獨任以
    簡式審判程序進行本案之審理。是依刑事訴訟法第273條之2
    之規定，本件之證據調查，即不受同法第159條第1項、第
    161 條之2、第161條之3、第163條之1及第164條至第170條
    規定之限制。
貳、實體事項
一、上揭事實，業據被告於於本院審理時坦承在卷，且其為警查
    獲後於96年11月28日8時5分許所採集之尿液經送驗結果，呈
    甲基安非他命、鴉片類之陽性反應，此有96年12月17日台灣
    檢驗科技股份有限公司濫用藥物檢驗報告1紙附卷可稽，復
    有第一級毒品海洛因1包（淨重0.84公克，空包裝袋總重0.
    15公克）及注射筒1支扣案可佐。其前因施用毒品案件，於
    於90年1月20觀察勒戒執行完畢釋放，又於93年、94年間施
    用毒品，經檢察官提起公訴判處徒刑，亦有臺灣高等法院被
    告前案紀錄表附卷足佐。綜上，本案事證明確，被告於施用
    毒品後5年內再犯本件施用第一級、第二級毒品之犯行，堪
    可認定，應依法論科。
二、論罪及科刑之理由：
(一)、查海洛因、安非他命分係毒品危害防制條例所列管之第一級
    毒品、第二級毒品，此為該條例第2條第2項第1款、第2款所
    明定。核被告乙○○所為，係犯毒品危害防制條例第10條第
    1項之施用第一級毒品罪及同條例第10條第2項之施用第二級
    毒品罪，其持有第一級、第二級毒品之低度行為，應為施用
    第一級、第二級毒品之高度行為所吸收，均不另論罪。又被
    告接續2次施用第一級毒品之犯行，因刑法第56條連續犯之
    規定業於94年2月2日修正刪除，實則毒品危害防制條例第10
    條之施用毒品罪，具有成癮之病患人格特質，構成要件本質
    上含有「習慣性」反覆為同一施用行為之意涵，故本件被告
    先後2次混合施用第一級毒品、第二級毒品之犯行，施用地
    點相同，時間接續，施用方式相同，應論以包括一罪。
(二)、查被告先後2次將海洛因、安非他命混合後置放於鋁箔紙上
    或注射針筒內再予施打之方式，同時施用第一級毒品海洛因
    及第二級毒品安非他命2次之事實，業據被告陳明在卷，復
    查無其他可佐被告非同時施用上開毒品之積極證據，依「罪
    證有疑，利歸被告」之證據法則，應認被告此部分之陳述與
    事實相符。則被告以一施用毒品之行為，同時施用第一級毒
    品海洛因及第二級毒品安非他命，觸犯構成要件不相同之罪
    名，為想像競合犯，被告2次同時施用第一、二級毒品之行
    為，應從一重之施用第一級毒品罪處斷。公訴意旨認施用第
    一、二級毒品罪，應分論併罰，容有誤會。又公訴人雖僅就
    被告於96年11月27日下午6時施用第一級、第二級毒品行為
    提起公訴，就96年11月26日施用毒品行為未提起公訴，因係
    包括一罪，基於審判不可分關係，本院自得併案審理，併此
    敘明。
(三)、又被告前曾受事實欄所載有期徒刑之執行，有臺灣高等法院
    被告前案紀錄表在卷可稽，其於有期徒刑之執行完畢後，5
    年內故意再犯有期徒刑以上之罪，為累犯，應依刑法第47條
    第1項加重其刑。
(四)、本院審酌被告犯罪之動機，曾有施用毒品前科，仍不知戒除
    ，再度施用毒品，惟犯罪後坦承犯行，且所犯之施用毒品犯
    行乃戕害自己身心健康，尚未危及他人等一切情狀，量處如
    主文所示之刑，並定應執行刑。
(五)、本案扣案之海洛因（淨重0.84公克、空包裝重0.15公克），
    經鑑定後，含有第一級毒品海洛因之成分，此有96年12月16
    日調科壹字第09623082700號法務部調查局鑑定書（96年度
    毒偵字第3101號卷第47頁）在卷稽，爰依毒品危害防制條例
    第18條第1項宣告沒收銷燬之。另扣案之注射針筒1支，為被
    告所有，供施用毒品所用之物，業據被告供承在卷，應依刑
    法第38條第1項第2款之規定宣告沒收之。
據上論斷，應依刑事訴訟法第273條之1、第299條第1項前段，毒
品危害防制條例第23條第2項、第10條第1項、第2項、第18條第
1項，刑法第11條前段、第47條第1項、第55條、第38條第1項第2
款，判決如主文。
本案經檢察官甲○○到庭執行職務。
中    華    民    國    97    年    3     月    31    日
                  刑事第二庭法  官  陳伯厚
以上正本證明與原本無異。
如不服本判決應於收受本判決後10日內向本院提出上訴書狀，其
未敘述上訴理由者，並得於提起上訴後10日內向本院補提理由書
狀（均須按他造當事人之人數附繕本）「切勿逕送上級法院」。
中    華    民    國    97    年    3    月    31    日
                            書記官  黃士元
附錄論罪法條
毒品危害防制條例第10條第1項、第2項
施用第一級毒品者，處 6 月以上 5 年以下有期徒刑。
施用第二級毒品者，處 3 年以下有期徒刑。


司法院資訊處製作；財團法人民間司法改革基金會備份。
